臺灣高等法院臺中分院刑事判決　　　　　　　　　九十一年度上易字第一八四八號
　　上　訴　人
　　即　被　告　乙○○
右上訴人因詐欺案件，不服臺灣台中地方法院九十一年度易字第一五五八號中華民國
九十一年九月六日第一審判決（起訴案號：臺灣台中地方法院檢察署九十一年度偵字
第九九五０號），提起上訴，本院判決如左：
    主      文
上訴駁回。
乙○○緩刑參年。
      事實及理由
一、本案經本院審理結果，認第一審判決認事用法及量刑均無不當，應予維持，並引
    第一審判決書記載之事實、證據及理由。（如附件）
二、被告提起上訴之理由略以：I告訴人丙○○係小有知名度金主，於被告生意失敗
    之後出借款項，對其中風險應已評估，且告訴人之目的在於，被告如無法清償欠
    款須擔任其安麗直銷事業之下線還債。II被告於八十九年十月底即將事實告知告
    訴人，並達成口頭上和解，被告陸續付息五、六個月，因遭搶奪受傷致無法工作
    履行約定等語。
三、本院查：被告坦承附表所示支票係由自稱「楊代書」之不詳年籍男子處取得，並
    以每張給付五千至五千五百元以為對價，且確向告訴人佯稱係生意往來所收貨款
    而欲調現等語，是依據通常之生活經驗，被告對此俗稱「芭樂票」或「人頭支票
    」之非因相當對價所取得之空白授權票據，應可預見屆期當不獲承兌甚明，被告
    於借款時竟佯稱係做生意所取得，其有詐欺之意思及行為甚明。告訴人對上開支
    票非「人頭支票」一節既不知情，即難為風險評估，至告訴人借款目的與被告詐
    欺行為應屬二事，無從據此為被告有利認定，本件上訴為無理由，應予駁回。復
    查，被告前未曾受有期徒刑以上刑之宣告，有台灣台中地方法院檢察署刑案資料
    查註紀錄表附於偵查卷可稽，犯後已與告訴人達成民事和解，經此教訓，當知所
    警惕，應無再犯之虞，本院認對被告所宣告之刑，以暫不執行為適當，爰併宣告
    緩刑三年。
四、據上論斷，應依刑事訴訟法第三百七十三條、第三百六十八條，刑法第七十四條
    第一款，判決如主文。
本案經檢察官甲○○到庭執行職務。
中      華      民      國      九十一  年      十二    月      十一    日
                                臺灣高等法院臺中分院刑事第四庭
                                審判長法　官　洪　耀　宗
                                            法　官　江　德　千
                                            法  官　劉　登　俊
右正本證明與原本無異。
不得上訴。
                                            書記官　鄧　智　惠
中      華      民      國      九十一  年      十二    月      十二    日
                                                                        Ａ
附件
臺灣臺中地方法院刑事判決　　                    九十一年度易字第一五五八號
    公  訴  人  台灣台中地方法院檢察署檢察官
    被      告  乙○○  男  四十六歲（民國○○○年○月○○日生）
                        國民身分證統一編號：Ｌ一0000000號
                        住台中市○○區○○街二０二巷一弄四號
                        居台中市○○街一一六巷十弄十一號
右列被告因詐欺案件，經檢察官提起公訴（九十一年度偵字第九九五○號），本院判
決如左：
    主  文
乙○○連續意圖為自己不法之所有，以詐術使人將本人之物交付，處有期徒刑拾月。
    事  實
一、乙○○明知自己並無資力清償借款，竟基於意圖為自己不法所有之概括犯意，於
    民國（下同）八十九年五、六月間起至同年十二月間某日止，先後由報紙分類廣
    告上刊登之電話號碼與自稱「楊代書」等不詳姓名之成年男子聯絡後，在不詳地
    點，以每張新台幣（下同）五千至五千五百元之代價，連續購買由前開不詳姓名
    成年男子已填具金額、日期，俗稱「芭樂票」之附表所示支票六張，並分別於附
    表所示支票發票日前二、三個月，持向丙○○借款而佯稱該支票係生意往來所收
    貨款云云，並由乙○○於該支票背面背書後交付予丙○○，使丙○○不疑有它而
    陷於錯誤，旋按次依據票面金額扣除其間利息後如數出借金額，詎該支票屆期先
    後以存款不足及拒絕往來或結清戶為由未獲付款，至此丙○○始知受騙。
二、案經丙○○訴請臺灣臺中地方法院檢察署檢察官偵查起訴。
    理  由
一、訊據被告乙○○固不否認於前開時地連續持票向告訴人丙○○佯稱上情，繼而借
    款之事實不諱，惟矢口否認有何詐欺之犯行，辯稱：我欲借款做生意惟投資失敗
    ，故並無詐欺；我購買及使用附表所示之支票時，均不知道附表所示之支票係偽
    造支票，且與附表所示之支票發票人均不認識云云。惟查：右揭事實已據告訴人
    指訴綦詳，並有卷附之支票及退票理由單影本等件在偵查卷足稽，且被告坦承係
    由自稱「楊代書」之不詳姓名之成年男子等人處取得已填具金額、日期等如事實
    欄所載之支票，並給付五千至五千五百元以為酬謝等語，復陳稱確向告訴人佯稱
    係生意往來所收貨款而欲調現等語，據此，雖被告所為尚不生偽造有價證券之問
    題，但依據通常之生活經驗，被告對於俗稱「芭樂票」或「人頭支票」之非因相
    當對價所取得之空白授權票據，應可預見屆期當不獲承兌，況被告所交付告訴人
    用以調借現金之附表所示支票六張，面額合計達一百零八萬九千七百元，係被告
    僅以三萬一千元之代價先後向自稱「楊代書」之不詳姓名成年男子等人所購得等
    情，亦據被告於偵審中自承在卷（九十一年五月三十日偵訊、九十一年八月十四
    日本院訊問），則被告取得支票之代價與票面金額顯不相當，足見被告應知附表
    所示之支票六張均係無法兌現之支票，而上該支票皆先後遭拒絕往來或成為結清
    戶，此如附表所示支票付款銀行函覆在卷可憑，而被告於借款當時，虛構上情，
    響告訴人對風險之評估，足認被告施行詐術使人交付財物，已甚明確。再被告亦
    已自承伊當時經濟情狀已為不佳，借票之目的乃在投資做生意等語，且觀之被告
    於借得款項後，未依限清償借款，僅口頭稱會償還等語，迄今仍遲未歸還等情，
    除認被告係將己身之不利益轉嫁與他人，而自始具有不法所有之意圖外，實無從
    為其他有利於被告之合理推斷，事證明確，被告所辯，顯不足取，犯行堪以認定
    。
二、核被告乙○○所為，係犯刑法第三百三十九條第一項之詐欺取財罪。其先後多次
    詐欺取財犯行，時間緊接，所犯構成要件相同，顯係基於概括犯意反覆為之，為
    連續犯，依刑法第五十六條論以一罪並加重其刑。爰審酌被告犯罪之動機、目的
    、手段，犯罪所生之危害，其詐得之金額合計達一百零八萬九千七百元，又其犯
    後至今已逾一年之久，仍未能賠償告訴人之犯後態度等一切情狀，量處如主文所
    示之刑。
三、再查，附表編號二、三之支票，係不詳姓名之人持偽造之國民身分證至銀行開設
    支票帳戶，再取得該偽造之附表編號二、三支票之事實，有法務部戶役政連線作
    業系統資料表、彰化商業銀行中壢分行檢送之夆雄裝潢行洪峰雄開戶資料、偽造
    之洪峰雄國民身分證影本、安泰商業銀行台中分行檢送之劉火炎開戶資料、偽造
    之劉火炎國民身分證影本可佐，由開戶之洪峰雄及劉火炎國民身分證影本分別與
    被害人黃一郎及劉武龍之國民身分證記載，除統一編號相同外，餘姓名、父母姓
    名、地址、相片等內容均不相同，足見該洪峰雄及劉火炎之國民身分證係屬偽造
    ，顯係不詳姓名之人持偽造之洪峰雄及劉火炎之國民身分證分別前往彰化商業銀
    行中壢分行、安泰商業銀行台中分行辦理開戶；另附表編號五之支票，雖同屬穗
    豐國際企業有限公司之支票，然票面上所蓋小章為「周建國」，並非該公司負責
    人「黃秀禎」等情，有華南商業銀行南京東路分行所檢送之開戶資料可資佐證，
    是該紙支票有無偽造亦有疑義；惟查，被告雖有購買附表編號二、三及五之支票
    ，且其購買時明知該支票係無法兌現之支票，已如前述，然被告既否認知悉該支
    票係屬偽造，復無積極證據足資證明其購買時明知該支票係屬偽造，自難因其持
    該支票交付告訴人丙○○，即以行使偽造有價證券罪嫌相繩，是此部分與前開起
    訴並予論罪科刑部分顯無裁判上一罪關係，自非本院審理效力所及，附此敘明。
據上論斷，應依刑事訴訟法第二百九十九條第一項前段，刑法第五十六條、第三百三
十九條第一項，罰金罰鍰提高標準條例第一條前段，判決如主文。
中華      民      國    九十一    年      九      月      六      日
                                臺灣臺中地方法院刑事第七庭
                                    法  官  夏  一  
右正本證明與原本無異。
如不服本判決，應於判決送達後十日內向本院提出上訴狀，上訴於臺灣高等法院臺中
分院( 須附繕本 )。
                                    書記官
中      華      民      國    九十一    年      九      月      六      日
附論罪科刑法條
刑法第三百三十九條第一項：
意圖為自己或第三人不法之所有，以詐術使人將本人或第三人之物交付者，處五年以
下有期徒刑、拘役或科或併科一千元以下罰金。
附表  支票六張，乙○○交付支票予告訴人丙○○用以調現之日期係發票日前二或三
      個月
編號 票號       發票日   付款人    發票人  面額      備註
一   AＺ0000000  00.8.31  新竹商銀  方蓮水  186500    因存款不足退票
                         龍潭分行                    有乙○○背書
                         帳號22627                   該帳戶於89.9.8經拒絕
                                                     往來
二   NＺ0000000  00.9.10  彰化商銀  夆雄裝  175000    因存款不足及拒絕往來
                         中壢分行  潢行              退票
                         帳號03068-洪峰雄            有乙○○背書
                         0800                        該帳戶於89.8.18經拒
                                                     絕往來
三   AＺ0000000  00.9.20  安泰商業  劉火炎  265000    因存款不足及拒絕往來
                         銀行台中                    退票
                         分行                        有乙○○背書
                         帳號01520-                  該帳戶於89.8.25經拒絕
                         33                          往來
四   UＺ0000000  00.9.30  聯邦商銀  萬世寶  186000    因存款不足及拒絕往來
                         東台北分  國際有            退票
                         行        限公司            有乙○○背書
                         帳號30001-謝奇璟            該帳戶於89.9.15經拒絕
                         0871                        往來
五   ZＺ0000000  00.10.20 華南商銀  穗豐國  175000    因存款不足及結清戶退
                         南京東路  際企業            票
                         分行      有限公            有乙○○背書
                         帳號16009-司                該帳戶於89.9.29結清
                         2100      周建國
六   AＺ0000000  00.2.28  中華商業  鵬鏘實   91200    因存款不足及拒絕往來
                         銀行豐原  業有限            退票
                         分行      公司              有乙○○背書
                         帳號20001-吳森峰            該帳戶於90.2.16經拒絕
                         8955                        往來
                                     合計  0000000元
                                                                        Ａ
